【裁判字號】    88,交上易,103
【裁判日期】    891018
【裁判案由】    過失傷害
【裁判全文】
臺灣高等法院臺中分院刑事判決                  八十八年度交上易字第一○三號
    上  訴  人
    即  被  告  乙○○
右上訴人因過失傷害案件，不服台灣台中地方法院八十七年度交易字第七○四號中華
民國八十七年十二月十五日第一審判決（起訴案號：台灣台中地方法院檢察署八十七
年度偵字第一一八二○號）提起上訴，本院判決如左：
    主  文
原判決撤銷。
乙○○從事業務之人，因業務上之過失傷害人，處拘役參拾日。如易科罰金，以參佰
元折算壹日。
    事  實
一、乙○○係立佺建材行負責人，平日駕駛自用小貨車用以載貨，駕駛為其附隨業務
    ，於民國（下同）八十六年十二月十四日下午三時許，駕駛車牌號碼Ｈ六–五八
    七三號自用小貨車，沿台中市○○路往公益路方向行駛，途經黎明路與大業路交
    叉路口等候交通號誌紅燈時，本應注意車前狀況，並隨時採取必要之安全措施，
    而依當時情形，又無不能注意之情形，竟疏未注意車前狀況，於交通號誌紅燈轉
    換為綠燈時，未注意起動時左右過往人車情形，適有丙○○騎乘車牌號碼ＴＪＤ
    –八五一號機車由文心一路駛出，亦疏未注意沿黎明路逆向欲轉黎明黃昏市場方
    向迴車行駛，同車道迴車應讓車道內直行車先行，而貿然在黎明路斜穿道路後，
    欲搶在乙○○小貨車之前行駛，乙○○駕駛之小貨車於號誌變換起駛之際，撞及
    丙○○逆向迴車所騎之機車，丙○○人車倒地後，因此受有外傷性腦額葉血腫、
    頸椎退化併頸椎神經根孔狹窄等多處傷害。
二、案經丙○○訴由檢察官偵查起訴。
    理  由
一、訊據上訴人即被告乙○○（下稱被告）對於右開時、地車禍肇事，致丙○○受傷
    之事實坦認不諱，惟否認有何過失行為，辯稱：伊於綠燈時起動，發現係告訴人
    之機車碰撞伊汽車左側等語。經查：(一)、右揭事實，業據告訴人丙○○迭於偵查
    、原審及本院指訴綦詳（見偵查卷第二頁反面、十一頁；原審卷第二十二頁；本
    院卷第十八頁反面），參以被告於偵查中供稱：「我由黎明路往南屯方向直行，
    途經黎明路與大業路口，我看我的車行方向才刪變為綠燈，我就啟動，突然告訴
    人機車由左邊駛過來，撞到我車左側受損」等語（見偵查卷第十二頁），可見被
    告於行車方向號誌燈乍換，未注意車前左右人車過往情況，即貿然起駛小貨車，
    因而肇事。並有台中市○○○道路交通事故調查報告表，診斷證明書各一紙及現
    場照片附卷可稽。復經本院前往現場履勘，被告於現場供述：伊車尚未至斑馬線
    （即斑馬線及停車線中間處）時，機車撞到伊汽車左前角等語，相關車輀之肇事
    位置載明於勘驗筆錄、現場略圖，並有照片十張附卷可據（見本院卷第五十五－
    六十三頁）。(二)、按汽車行駛時，駕駛人應注意車前狀況，並隨時採取必要之安
    全措施，道路交通安全規則第九十四條第三項定有明文，被告駕車自應注意上述
    道路交通安全規定，且依其狀況，又無不能注意之情形，竟疏不注意為之，以致
    肇事，致告訴人受傷。本件經送請台灣省台中市區車輛行車事故鑑定委員會鑑定
    結果，亦認為「一丙○○無照駕駛輕機車由路邊迴車至對向車道時未注意車道內
    車輛，為肇事主因。二乙○○駕駛自小貨車起駛時疏未注意車前狀況，為肇事次
    因。」，有鑑定意見書可據（見偵查卷第二十六頁）。是被害人因本件車禍受傷
    ，與被告之過失行為間並有相當因果關係，雖告訴人丙○○因駕駛上述機車與有
    過失，然不能因丙○○之與有過失而減免被告罪責。至於至於台灣省車輛行車事
    故覆議鑑定委員會覆議意見認為「一丙○○駕駛輕機車逆向由路邊斜穿道路，為
    肇事原因。二乙○○無肇事因素。」（見本院卷第三十二頁），認為被告無過失
    責任，惟該覆議意見未審酌告訴人貿然在黎明路斜穿道路後，欲搶在被告小貨車
    之前行駛，被告駕駛小貨車於號誌變換之際，未注意車前左右人車過往情況，即
    貿然起駛小貨車之情節，遽認被告無肇事因素尚非可採。(三)、綜上所述，本件事
    證明確，被告所否認與辯解無非卸責飾詞，核無可採，其犯行洵堪認定。
二、被告平日駕駛自用小貨車用以載貨，駕駛為其附隨業務，於執行業務中開車肇事
    ，致人受傷，核其所為，係犯刑法第二百八十四條第二項前段之業務過失傷害罪
    。原審以被告罪證明確，依法論罪科刑，固非無見，惟查：原判決就被告有如何
    應負過失傷害刑責之情節，未予詳載，僅於事實欄記載「本應注意車前狀況，並
    隨時採取必要之安全措施，而依當時情形，又無不能注意之情形，竟疏未注意車
    前狀況，致撞及沿文心一路由文心一路欲轉黎明黃昏市場方向逆向迴車行駛、騎
    乘車牌號碼ＴＪＤ–８５１號機車、亦疏未注意同車道迴車應讓車道內直行車先
    行、即貿然前行之丙○○」，尚有未洽。被告上訴意旨否認應負過失責任而指摘
    原判決不當，固無可取，惟原判決既有上述可議之處，自屬無可維持，應由本院
    撤銷改判。爰審酌被告之過失程度較諸被害人為輕、所生之危害、肇事後之態度
    及被害人亦同有過失，被告尚未與被害人達成民事和解賠償等一切情狀，判處如
    主文所示之刑，並諭知拘役易科罰金之折算標準。
據上論斷，應依刑事訴訟法第三百六十九條第一項前段、第三百六十四條、第二百九
十九條第一項前段、刑法第二百八十四條第二項前段、第四十一條，罰金罰鍰提高標
準條例第一條前段、第二條，判決如主文。
本案經檢察官甲○○到庭執行職務。
中      華      民      國    八十九    年      十      月     十八     日
                                  臺灣高等法院臺中分院刑事第七庭
                                        審判長法  官  林  榮  龍
                                              法  官  黃  日  隆
                                              法  官  江  錫  麟
右正本證明與原本無異。
不得上訴。
                                              書記官  謝  雅  惠
中      華      民      國     八十九     年      十    月    十九    日
附錄：本案論罪科刑法條全文
刑法第二百八十四條第二項
從事業務之人，因業務上之過失傷害人者，處一年以下有期徒刑、拘役或一千元以下
罰金，致重傷者，處三年以下有期徒刑、拘役或二千元以下罰金。
                                                                        Ｄ


司法院資訊處製作；財團法人民間司法改革基金會備份。
